臺灣高雄地方法院刑事判決
110年度易字第290號
公  訴  人  臺灣高雄地方檢察署檢察官
被      告  林金燈




上列被告因詐欺等案件，經檢察官提起公訴（110年度偵字第152
31號、110年度偵緝字第134號），本院判決如下：
    主  文
林金燈犯如附表編號1至5所示之伍罪，各處如附表編號1至5「宣
告刑」欄所示之刑及沒收。應執行有期徒刑參年。
    事  實
一、林金燈明知其並不認識中國鋼鐵股份有限公司（下稱中鋼公
    司）高層人員，亦無法讓顏進杰進入中鋼公司工作，竟意圖
    為自己不法之所有，基於詐欺取財之犯意，於民國107年11
    月13日某日，在高雄市○○區○○○路00號林金燈經營之飲料店
    內，向顏進杰佯稱：我認識中鋼高層，可介紹你進入中鋼工
    作，但需要介紹費等語，致顏進杰陷於錯誤，於同年月13日
    交付現金新臺幣（下同）35萬元、IPhone手機1支（價值278
    ,00元）予林金燈，於同年月28日交付黃金2兩（價值10萬元
    ）予林金燈，再於半個月後交付現金10萬元予林金燈。
二、林金燈明知其並無裝潢工程可供人投資，竟意圖為自己不法
    之所有，基於詐欺取財之犯意，於107年12月14日，在高雄
    市○○區○○○路00號林金燈經營之飲料店內，向顏進杰佯稱：
    裝潢工程有股東退股，需要股東投資一起賺錢等語，致顏進
    杰陷於錯誤，於當日交付現金20萬元給林金燈。
三、林金燈意圖為自己不法之所有，基於詐欺取財之犯意，於10
    7年12月31日，在高雄市○○區○○○路00號林金燈經營之飲料店
    內，向顏進杰佯稱：我有認識師姐，可以協助處理你老婆懷
    孕不順利之事宜等語，致顏進杰陷於錯誤，於108年1月5日
    交付黃金手鍊2條（價值98,000元）、金紙錢6,600元予林金
    燈，再於1、2個星期後交付金戒指1枚（價值2萬元）給林金
    燈。
四、林金燈於108年3月19日前某日，得知董名峯、胡文姿在尋覓
    妥適房屋，明知其並不認識興富發建設股份有限公司（下稱
    興富發公司）高層人員，亦無代為訂購房屋之真意，竟意圖
    為自己不法之所有，基於詐欺取財之犯意，在高雄市○○區○○
    ○路00號林金燈經營之飲料店內，對董名峯、胡文姿佯稱：
    我認識興富發公司高層，可代為聯繫協助以低價購買房屋，
    但需要先給付50萬元訂金等語，並提出其與「小開別鬧了」
    之LINE對話紀錄予董名峯、胡文姿看，致董名峯、胡文姿陷
    於錯誤，分別於108年3月19日、20日、21日匯款10萬元、10
    萬元、30萬元（共50萬元）至林金燈之中國信託商業銀行帳
    號000000000000號帳戶（下稱中國信託帳戶）。
五、林金燈於108年4月初前某日，向胡文姿表示可協助銷售胡文
    姿未使用之名牌包，胡文姿遂於108年4月初某日，在其位於
    高雄市鳳山區興國街之住處，將5個名牌包交由林金燈變賣
    ，詎林金燈竟意圖為自己不法之所有，基於侵占之犯意，易
    持有為所有，侵占入己。
六、案經顏進杰、董名峯及胡文姿訴由臺灣高雄地方檢察署檢察
    官偵查起訴。
    理  由
壹、程序方面：
    本判決以下引用具有傳聞證據性質之證據資料，經檢察官及
    被告林金燈於本院行審理程序時，均表示同意作為證據（見
    本院110年度易字第290號卷【下稱本院卷】第83、181頁）
    ，本院審酌該等證據作成之情況，既無違法取得情事，復無
    證明力明顯過低等情形，認以之作為證據應屬適當，依刑事
    訴訟法第159條之5第1項規定，均有證據能力。又本判決後
    述所引用之非供述證據部分，與本案均有關聯性，且查無違
    反法定程序取得之情，依刑事訴訟法第158條之4規定反面解
    釋，亦具證據能力。
貳、實體方面
一、認定犯罪事實之證據及理由：
　　訊據被告林金燈固坦承有於事實欄一所示時、地收受告訴人
    顏進杰交付之現金45萬元、IPhone手機1支及黃金2兩。有於
    事實欄二所示時、地收受告訴人顏進杰交付之現金20萬元。
    有於事實欄三所示時、地收受告訴人顏進杰交付之黃金手鍊
    2條、金紙錢6,600元及金戒指1枚。有於事實欄四所示時間
    收受告訴人胡文姿匯款之50萬元。有於事實欄五所示時、地
    收受告訴人胡文姿交付之名牌包5個之事實，惟矢口否認有
    何詐欺取財、侵占之犯行，辯稱：事實欄一部分，我收到錢
    就交給「簡政旭」，但後來我找不到他。事實欄二部分，原
    本要做裝潢，後來取消了，我有跟顏進杰說有出狀況，當時
    因為店裡需要錢支付貨款，我就先支用這筆錢。事實欄三部
    分，我有跟顏進杰講看他願不願意，是他自己同意的，後來
    師姐有把金戒指跟手鍊透過我退回去給顏進杰，我已經交還
    給顏進杰了。事實欄四部分，當時確實要去買房子，我朋友
    「余宗霖」認識興富發高層，我叫「余宗霖」去談價錢，但
    董名峯之後把我從飲料店帶走。事實欄五部分，包包很久沒
    有保養，賣不出去，因為我被董名峯擄走，搞的不愉快，我
    搬家時一氣之下把包包丟掉了等語（見本院110年度審易字
    第901號卷【下稱審易卷】第39-41頁、本院卷第29-31、180
    頁），經查：
　㈠被告於107年11月間某日，在高雄市○○區○○○路00號其經營之
    飲料店內，向告訴人顏進杰稱：我認識中鋼高層，可介紹你
    進入中鋼工作，但需要介紹費等語，告訴人顏進杰因而於同
    年月13日交付現金35萬元、IPhone手機1支予被告，於同年
    月28日交付黃金2兩予被告，再於半個月後交付現金10萬元
    予被告（共交付現金45萬元、IPhone手機1支及黃金2兩）。
    被告於107年12月14日，在上揭飲料店內，向告訴人顏進杰
    稱：裝潢工程有股東退股，需要股東投資一起賺錢等語，告
    訴人顏進杰因而於當日交付現金20萬元給被告。被告於107
    年12月31日，在上揭飲料店內，向告訴人顏進杰稱：我有認
    識師姐，可以協助處理你老婆懷孕不順利之事宜等語，告訴
    人顏進杰因而於108年1月5日交付黃金手鍊2條（價值98,000
    元）、金紙錢6,600元予被告，再於1、2個星期後交付金戒
    指1枚給被告（共交付黃金手鍊2條、現金6,600元及金戒指1
    枚）。被告於108年3月19日前某日，在上揭飲料店內，向告
    訴人董名峯、胡文姿稱：我結識興富發公司高層，可代為聯
    繫協助以低價購買房屋，但需要先給付50萬元訂金等語，並
    提出其與「小開別鬧了」之LINE對話紀錄給告訴人董名峯、
    胡文姿看，告訴人胡文姿因而於108年3月19日、20日、21日
    匯款10萬元、10萬元、30萬元（共50萬元）至被告之中國信
    託帳戶。被告於108年4月初前某日，向告訴人胡文姿稱可協
    助銷售告訴人胡文姿未使用之名牌包，告訴人胡文姿遂於10
    8年4月初某日，在其位於高雄市鳳山區興國街之住處，將5
    個名牌包交由被告變賣，迄今被告未將名牌包返還予告訴人
    胡文姿，亦未將變賣之價金交給告訴人胡文姿等事實，業據
    被告坦認在卷（見審易卷第39-41頁、本院卷第29-31、180
    頁及第83頁之「不爭執事項」），核與證人即告訴人顏進杰
    於警詢、偵訊及本院之證述（見高雄市政府警察局新興分局
    高市警新分偵字第10873651600號卷【下稱警一卷】第3-4頁
    、臺灣高雄地方法院檢察署110年度偵緝字第95號卷【下稱
    偵三卷】第74-77頁、本院卷第183-198頁）、證人即告訴人
    董名峯、胡文姿於偵查及本院之證述（見臺灣高雄地方法院
    檢察署109年度他字第9127號卷【下稱他二卷】第186-190頁
    、本院卷第199-206、427-437頁）相符，並有告訴人顏進杰
    與被告之LINE對話紀錄、交付明細表、告訴人胡文姿與被告
    之LINE對話紀錄、被告與「小開別鬧了」之LINE對話紀錄及
    中國信託商業銀行股份有限公司111年6月16日中信銀字第11
    1224839189116號函檢附之被告申設帳號000000000000號帳
    戶交易明細在卷可參（見臺灣高雄地方法院檢察署108年度
    他字第8832號卷【下稱他一卷】第9-163頁、他二卷第11-29
    頁、本院卷第327、331頁），且經本院於111年6月20日、同
    年7月4日勘驗告訴人顏進杰與被告之對話錄影內容，有勘驗
    筆錄可稽（見本院卷第307-316、355-369頁），是認上開事
    實堪以認定。
  ㈡事實欄一部分
  ⒈被告於偵查及本院準備程序時陳稱：我有跟顏進杰說我認識
    中鋼高層，可以介紹他進去工作。我是透過「簡政旭」去裡
    面講，「簡政旭」在中鋼裡面上班四、五年，我不知道「簡
    政旭」擔任什麼職務，但他跟我保證沒問題，我收到錢就交
    給「簡政旭」，但後來去中鋼也找不到有「簡政旭」這個人
    等語（見偵三卷第73頁、本院卷第29頁），復於本院審理時
    改稱：我不清楚「簡政旭」在中鋼的職位，只知道在中鋼上
    班，職務很高，聽說是高層人員，我好像是99年底、100年
    初知道他在中鋼等語（見本院卷第448頁），堪以認定被告
    歷次供述之「簡政旭」人設並不相同，「簡政旭」初為「上
    班四、五年」、「不知道職務」、「後來去中鋼找不到此人
    」，至審理期間「簡政旭」則變成「99年底100年初即已在
    中鋼工作」、「不清楚職務之高層人員」，是以，本院無從
    認定被告所謂之「簡政旭」究竟係為何人。
　⒉再參告訴人顏進杰於警詢及本院審理時證稱：林金燈都叫「
    中鋼高層」為「老頭」或「賤人」，林金燈說他自己是富二
    代，他有在做房屋建設，所以有跟那個「中鋼高層」買鋼筋
    ，「中鋼高層」是鋼筋倉儲那邊的大主管，那時候林金燈跟
    我講說對方剩下五年就要退休了，所以身邊需要有一個工程
    師，林金燈跟我說過年後中鋼那邊的工作就OK了、流程就跑
    完了，就可以過去了，所以我就跟我主管說我過年後就不做
    了。我每次問林金燈中鋼公司求職進度如何，他以各種理由
    推託，我要求林金燈帶我見「中鋼高層」，但他一直以各種
    理由推卸，所以我都沒見過他所稱的「中鋼高層」。我是在
    第一次開庭時才聽林金燈說「中鋼高層」叫「簡政旭」，而
    且居然說在中鋼只工作五年等語（見警一卷第3-4頁、本院
    卷第184、190、193頁），堪認告訴人顏進杰所認知的「中
    鋼高層」為一屆退休之「鋼筋倉儲大主管」，則此位「中鋼
    高層」實與被告歷次於訴訟中所分述之「不知擔任何職務」
    、「僅工作四、五年」、「最後在中鋼找不到人」，或是「
    99年底100年初即已在中鋼工作」、「不清楚職務之高層人
    員」之任何一款「簡政旭」人物設定均不符合，則「簡政旭
    」是否確實即為當初被告向告訴人顏進杰提及之「中鋼高層
    」屬同一人，尚有疑問。
  ⒊再綜合觀之被告與告訴人顏進杰對話之錄影檔案勘驗內容（
    見本院卷第310-311頁之【二】、第312-313頁之【三】、第
    358-359頁之【六】、第363-364頁之【九】、第366-368頁
    之【十一】），可知被告收受上揭告訴人顏進杰為了進入中
    鋼公司工作而交付之介紹費（45萬元、黃金2兩、IPhone手
    機1支）後，被告多次向告訴人顏進杰表示「過年後即可進
    入中鋼」（即108年），「中鋼高層」會電話聯絡告訴人顏
    進杰、會與告訴人顏進杰相約見面等節；然而，參以告訴人
    顏進杰與被告之LINE對話紀錄（見他一卷第53頁），可知直
    至108年5月17日時，告訴人顏進杰仍向被告表示「...只是
    中鋼這位大哥，晃點太多次了，讓人家越來越沒信心了，因
    為太巧了，每次都有不一樣的狀況...」，堪認告訴人顏進
    杰於107年11月後某時陸續交付「介紹費」給被告之後，經
    過半年的時間，仍然沒有見到被告所謂的「中鋼高層」。上
    揭情狀均與告訴人顏進杰如上⒉所載之證述內容相符，堪認
    告訴人顏進杰指證非虛，足為採信，而被告於訴訟中所為如
    上⒈所載之陳述，除與告訴人顏進杰所述不符外，本院亦無
    以判斷何次陳述為真（詳如上述），且被告雖於本院準備程
    序時陳稱其已找不到「中鋼高層」（即「簡政旭」），然「
    中鋼高層」（即「簡政旭」）既係被告之朋友，且依被告所
    陳，其已將高額之「介紹費」交給「中鋼高層」，顯見被告
    與之應有一定之往來及信任關係，然被告至本件言詞辯論終
    結前，始終未提出其與「中鋼高層」（即「簡政旭」）就介
    紹告訴人顏進杰進入中鋼公司工作事宜所為之相關對話資料
    以佐實其說，實與常理有違，是認被告前揭辯稱應屬臨訟卸
    責之詞，不足採信。
  ⒋再者，被告於本院準備程序時亦曾承認此部分詐欺之犯行（
    見審易卷第39頁），益徵被告確有詐欺取財之犯意，是被告
    上開辯稱僅係空言，並無任何事證可佐，洵無可採。顯見被
    告係以佯稱其認識中鋼高層，有辦法讓告訴人顏進杰進入中
    鋼公司工作為藉口，使告訴人顏進杰陷於錯誤而陸續交付45
    萬元、黃金2兩及IPhone手機1支，其不法所有之意圖，至為
    明確，被告所辯不足採信，其詐欺犯行堪以認定。
　㈢事實欄二部分
  ⒈參之證人即告訴人顏進杰於警詢、偵訊及本院審理時證稱：
    被告鼓吹我跟他一起投資裝潢工程，被告說他工程太多需要
    股東投資，後來跟我說工程因為下雨延遲，也沒跟我說裝潢
    的地點，到最後我跟被告說「既然都沒有動的狀況下，是不
    是表示全部都沒有開始，沒有開始的話，我要退股，那你是
    不是要把錢還給我」，被告說好，可是他又說把錢拿去做其
    它的用途，至今未歸還等語（見警一卷第3頁、偵三卷第74
    頁、本院卷第185-186頁），核與被告於偵查及本院準備程
    序時陳稱：我跟顏進杰說如果賺錢大家一起賺錢，我有跟顏
    進杰拿20萬元，那時候我跟朋友「阿漢」要拿美術館工程裝
    潢，顏進杰給我錢之後一個半月案子取消了，因為店裡需要
    用錢支付貨款，我就先支用這筆錢等語（見偵三卷第73-74
    頁、審易卷第39頁、本院卷第30頁）所示情節相符，堪認告
    訴人顏進杰上開指述為真實，復佐以上揭「貳、一、（一）
    」部分經本院認定之事實，可知如事實欄二所示時、地，被
    告確實有向告訴人顏進杰表示要一起投資裝潢工程賺錢，並
    因此收受告訴人顏進杰交付之20萬元，然嗣後工程並未動工
    ，被告亦未將20萬元返還予告訴人顏進杰等情，堪以認定，
    先予敘明。
　⒉而參被告於偵查及本院準備程序時陳稱：那時候我跟朋友「
    阿漢」，全名不清楚，要去拿美術館工程裝潢，哪個工程我
    不太清楚，但顏進杰給我錢之後，一個半月案子沒有了，出
    狀況取消了，因為店裡需要用錢支付貨款，我就先支用這筆
    錢等語（見偵三卷第73-74頁、審易卷第39頁、本院卷第30
    頁），卻於本院審理程序時改稱：工程是在美術館，20萬元
    被住在小港的「李政昌」收去之後，他就跑了等語（見本院
    卷第448-449頁），堪以認定被告係先稱其與「不知姓名之
    阿漢」要做裝潢工程，告訴人顏進杰交付之20萬元係由被告
    「挪用作為貨款支付」，之後則改稱其係與「李政昌」做裝
    潢工程，告訴人顏進杰交付之20萬元係被「李政昌」收取後
    跑路，歷次陳述迥異不一，惟因卷內並無被告提出足以佐證
    之證據，本院無法認定被告何次陳述為真。
　⒊然而，無論係「阿漢」或「李政昌」，既係原本要與被告合
    作裝潢工程之夥伴，顯見被告與之應有一定之往來及信任關
    係，然被告至本件言詞辯論終結前，始終未提出其與「阿漢
    」或「李政昌」就所謂「美術館裝潢工程」所為之相關對話
    資料以佐其說，不符常情；況且，被告前已有多次邀請他人
    投資遭他人對其提出詐欺告訴，並經法院判刑之情事（有臺
    灣高等法院被告前案紀錄表可稽），則被告若確實有將告訴
    人交付之20萬元給「李政昌」，「李政昌」隨即跑路乙情，
    被告對此種類似情形理應自前案得到教訓，心態上當更謹慎
    處理，以免自身誤罹刑責，然被告對「李政昌」拿錢跑路一
    事除未見其積極尋找「李政昌」下落外，亦未見有報警處理
    之情，顯與常理有違，是認被告上揭前後迥異不一之辯詞應
    屬臨訟卸責之詞，實難採信。
　⒋綜上，本院依照被告歷次自陳之內容，可知其自稱係與「不
    知全名之阿漢」或「李政昌」要一起承接「美術館」裝潢工
    程，但被告並不清楚欲承接「何地址」、「何案名」之裝潢
    工程（即被告對於原本欲合作之工程「重要之點」一概不知
    ），則被告當時對告訴人顏進杰所言內容究係以何為根據，
    殊值懷疑，則因被告陳稱之合作夥伴對象、裝潢工程細節、
    20萬元流向等節，具有上開種種令人費解及啟人疑竇之處，
    足認被告對告訴人顏進杰所稱之投資裝潢工程應為虛構。顯
    見被告係以邀約告訴人顏進杰投資為詐術，使之陷於錯誤而
    交付20萬元，其不法所有之意圖至為明確，被告所辯不足採
    信，其詐欺犯行堪以認定。
　㈣事實欄三部分
  ⒈依證人即告訴人顏進杰於警詢、偵查及本院時證稱：我之前
    有跟林金燈說我老婆懷孕過程不太順利，又有小產，林金燈
    假藉神明指示，跟我說他有認識師姐，說我老婆懷孕過程不
    順是因為之前可能拿過小孩，造成冤親債主來搞怪，陰靈作
    祟，若不處理可能老婆和小孩都不保，林金燈要我準備黃金
    讓師姊過香加持，並稱加持後會還我，於是我就購買了兩條
    黃金手鍊分別為9錢5、9錢8（共價值98,000元），他拿了之
    後還說壓不下來，請我再給他6,600元燒金紙，並再準備有
    喜氣的金飾，於是我就將我父親的遺物金戒指（價值2萬元
    ）拿給林金燈，並稱加持後會在108年4月4日將兩條黃金手
    鍊及我父親的遺物金戒指還我。我一直要求林金燈帶我見師
    姐，我說如果林金燈忙的話，我自己去拿我的東西，但他都
    會講「師姐MC來不能拿」或「師姐不在」，他一直以各種理
    由推卸拖延，我叫他乾脆把師姐地址跟我講，但他不願意，
    所以我沒見過師姐等語（見警一卷第3-4頁、偵三卷第75頁
    、本院卷第186-187、195頁），再參酌告訴人顏進杰與被告
    之LINE對話紀錄（見他一卷第41-159頁）及告訴人顏進杰與
    被告聊天之錄影譯文（一）、（三）、（四）、（七）、（
    九）（見本院卷第307-309、313、315、360-361、364頁）
    所示情狀，可知告訴人顏進杰有與被告提及老婆懷孕不順利
    之事，告訴人有將金項鍊、戒指等物交給被告，被告屢次以
    「師姐說」之名義向告訴人顏進杰「開示」，而於約定交還
    金飾等物之日後（即交付4個月後），告訴人顏進杰不論係
    與被告當面聊天，或是於LINE中對話，均屢次向被告提及金
    項鍊、金戒指歸還之事，被告則是以不同理由搪塞，或是模
    糊帶過後迅速轉移話題，堪認與告訴人顏進杰上揭證述內容
    情節相符，是以，告訴人顏進杰之指證非虛，足為採信。則
    依告訴人顏進杰之證詞，再佐以上揭「貳、一、（一）」認
    定之事實，堪認被告自告訴人顏進杰處取得黃金手鍊2條、
    金戒指1枚及燒金紙錢6,600元後，迄今均尚未返還，先予敘
    明。
　⒉被告於偵查及本院審理時陳稱：我跟顏進杰說我認識「師姐
    」，「師姐」說有冤親債主，要處理對小孩比較好，顏進杰
    自己同意，顏進杰有交兩條黃金手鍊、金戒指及燒金紙錢6,
    600元給我，師姐姓「何」，名字我忘記了，地點在大寮包
    公廟附近，是小型家庭式宮廟，後來「師姐」跑掉了，原本
    有要介紹「師姐」給顏進杰認識，但時間喬不攏等語（見偵
    三卷第74頁、審易卷第39頁、本院卷第447頁），但被告於
    本院準備程序時係陳稱：當時顏進杰、我跟「師姐」都在同
    一個地方，顏進杰透過我交兩條黃金手鍊、金戒指及燒金紙
    錢6,600元給「師姐」，後來「師姊」有把金戒指及手鍊透
    過我退回去給顏進杰，隔幾天我在凱旋路附近把東西交還給
    顏進杰等語（見本院卷第30頁），則依被告歷次陳述，可知
    其對於「告訴人顏進杰有無見過師姐」乙節，陳述前後不一
    ，且對於「黃金手鍊及金戒指」之流向，先稱「已經還給告
    訴人顏進杰」，後稱「師姐跑掉了」，陳述內容亦屬迥異，
    因卷內並無被告提出足以佐證之證據，本院無以認定被告何
    次陳述為真。
　⒊而被告雖辯稱「黃金手鍊及金戒指均已返還告訴人顏進杰」
    等語，然窺之告訴人顏進杰與被告之LINE對話紀錄（見他一
    卷第41-159頁），可知告訴人直至108年11月中旬仍持續不
    停地向被告要求返還上揭金飾（隨後幾日旋即提起本件告訴
    ，見他一卷第7頁），期間均未見被告有於對話內容中提及
    其已返還金飾，或是於告訴人顏進杰要求其返還金飾時表示
    否認其權利等情，是認被告稱其已將金飾返還予告訴人顏進
    杰等語，無足採信。另查，被告若有交付上揭價值不斐之金
    飾給「師姐」，顯見被告與之應有一定之往來及信任關係，
    然被告至本件言詞辯論終結前，始終未提出其與「師姐」間
    就告訴人顏進杰家人加持一事所為之相關對話資料以實其說
    ，復於「師姐跑掉了」之後，被告未積極尋找其下落亦未報
    警處理，與常理顯然有違，是以，被告上揭所述是否可信，
    均屬有疑。
　⒋綜上，本院認被告陳稱之「師姐」狀況及金飾流向，具有上
    揭與常理有違之處，進而認定被告向告訴人顏進杰所稱應屬
    虛構，顯見被告係以「師姐」可為告訴人顏進杰家人安危加
    持為詐術，使之陷於錯誤而陸續交付黃金手鍊2條、金戒指1
    枚及現金6,600元，其不法所有之意圖至為明確，被告所辯
    不足採信，其詐欺犯行堪以認定。
　㈤事實欄四部分
　⒈證人即告訴人董名峯於偵訊及本院證稱：當時我要買房子，
    林金燈說他是設計師，他家族是建設公司，林金燈說他認識
    興富發小開，他拿手機給我看他跟興富發小開的對話，表示
    他有密切幫我聯繫，還帶我去看基地，胡文姿有先後匯款共
    50萬元給林金燈當購買房子的訂金，林金燈說要幫我拿給興
    富發以低價購得預售房屋，他收錢後沒有簽收據，也沒有給
    我們任何買房子的文件、憑據。林金燈後來跟我承認他用兩
    支手機製造假對話，他說把50萬元拿去還債了等語（見他二
    卷第186-187頁、本院卷第427-430、433頁），核與證人即
    告訴人胡文姿於偵訊及本院證稱：我於108年3月間匯款共50
    萬元至林金燈帳戶，因為林金燈當時在他的飲料店跟我們推
    薦「美術大苑」，說他有認識興富發負責人，可以用比較私
    密的方式幫我們爭取優惠價格，他有出示興富發小開的LINE
    截圖給我們看，說他確實認識這個人，林金燈說他自己已經
    買了，要我們跟他買同一個樓層，因為他把董名峯當作好友
    ，他還帶我們到該建案去看，他說無法提供書面資料，因為
    他是走後門。之後因為沒有後續，他卻還想再跟我們騙100
    萬元，我才發現被騙等語（見他二卷第188-189頁、本院卷
    第199-201、204頁）相符。並參之告訴人胡文姿與被告之LI
    NE對話紀錄及被告與「小開別鬧了」之LINE對話紀錄截圖（
    見他二卷第11-29頁），可知被告確實有將其與「小開別鬧
    了」的對話截圖傳送予告訴人胡文姿，且告訴人胡文姿匯款
    給被告後，向被告表示「期待一起住豪宅」，被告回覆「當
    然啊」，告訴人胡文姿表示「幸好有你牽線」、「才能用這
    麼優惠的價格」，被告回覆「不要這麼說，這是我和你老公
    的約定。哈哈哈」，此俱與告訴人胡文姿、董名峯上揭所指
    情節相符，足徵證人董名峯、胡文姿上揭證述內容非虛而堪
    以採信。
　⒉被告雖於偵查及本院陳稱：是「余宗霖」認識興富發高層，
    「小開別鬧了」是「余宗霖」等語（見偵三卷第75-76頁、
    本院卷第30頁），然本院細譯被告與「小開別鬧了」之LINE
    對話紀錄（見他二卷第11-16頁），可以窺見被告與「小開
    別鬧了」於對話中的習慣用語與標點符號使用方式相同，例
    如：①均習慣使用兩次「全形」之刪節號（亦即顯現出之刪
    節號有六個點）、②均習慣使用破折號（且均非正確的使用
    破折號）、③均習慣以「哈哈」作結，亦即，二人間之對話
    習慣具有上開三項特殊之相同處；再者，「小開別鬧了」顯
    示之圖像（見他二卷第11-16頁）和被告顯示之圖像同一（
    有被告與告訴人顏進杰對話之LINE對話紀錄可稽，見他一卷
    第9-161頁），是以，益徵證人董名峯上揭證稱「被告後來
    跟我承認他用兩支手機製造假對話」乙節與事實相符，應屬
    明確。　
　⒊被告雖於偵查及本院陳稱：我有收到50萬元房屋訂金，收到
    後確定要去訂屋，但訂屋前我被董名峯擄走等語（見偵三卷
    第75-76頁、本院卷第30頁），本院參以被告之中國信託帳
    戶交易明細（見本院卷第331-333頁），可知告訴人胡文姿
    於108年3月19、20、21日分別轉帳10萬元、10萬元、30萬元
    （共計50萬元）予被告，被告分別於108年3月19日提領9萬
    元、於同年月20日提領10萬元、於同年月21日提領/轉帳共
    計15萬元、於同年月22日提領5萬元、於同年月24日提領9萬
    元、於同年月28日提領15,000元、於同年月29日轉帳1萬元
    （共計50萬5,000元），被告至108年3月29日即已分次將告
    訴人胡文姿轉入之50萬元全部提領/轉帳一空。次查，被告
    係於同年4月15日遭告訴人董名峯私行拘禁（有臺灣高等法
    院高雄分院110年度上訴字第187號、110年度上易字第120號
    判決可稽，見本院卷第143頁），則被告於108年3月29日將5
    0萬元全數提領完畢後經過17日始遭拘禁，是以，尚難認被
    告未將50萬元款項持之訂屋與其遭拘禁有何關連性。況且，
    告訴人胡文姿於108年3月19日轉入10萬元，當日旋遭被告提
    領9萬元，告訴人胡文姿於翌（20)日轉入10萬元，被告亦旋
    於當日提領10萬元，告訴胡文姿於同年月21日轉入30萬元，
    被告亦係於同年月29日前分數次提領/轉帳完畢，短短11日
    間即將50萬元提領一空，可見被告需錢孔急，益徵證人董名
    峯上揭證稱「被告說把50萬元拿去還債了」乙節應為真實。
　⒋綜上，被告收受50萬元款項後業已提領完畢，迄今卻尚未訂
    屋，自難以認定被告有將告訴人胡文姿交付之上開款項作為
    購屋使用，被告實際上並無為告訴人董名峯、胡文姿購屋之
    真意甚明。是以，被告確係以佯稱其認識興富發高層，可以
    低價購入房屋為詐術手段，並出示由其一人分飾二角之其與
    「小開別鬧了」之LINE對話紀錄取信於告訴人董名峯、胡文
    姿，致使告訴人董名峯、胡文姿陷於錯誤而陸續轉帳共計50
    萬元予被告，其不法所有之意圖至為明確，被告所辯不足採
    信，其詐欺犯行堪以認定。
　㈥事實欄五部分　　
　⒈證人董名峯於偵訊及本院證稱：胡文姿把包包拿給林金燈時
    我在現場，林金燈說可以幫我們賣高一點的價格，迄今5個
    包包都沒有還，也沒有把包包變賣的款項給胡文姿等語（見
    他二卷第187頁、本院卷第431頁），核與證人即告訴人胡文
    姿於偵訊及本院證稱：林金燈當時來我們鳳山區興國街住處
    ，看到我有一些閒置的包包，他說他認識精品店老闆，可以
    問到更高價格幫我脫手，就將5個包包給他，之後他說包包
    已經在協調出售，無法還給我，但到現在都沒有把款項給我
    ，也沒跟我說後續是什麼狀況等語（見他二卷第189頁、本
    院卷第201-202頁）相符，亦與被告於偵查及本院陳稱：胡
    文姿拿包包給我要我代為銷售，其間我有傳訊息給胡文姿說
    包包不好賣，後來我搬家時將包包丟掉了，包包沒有還給胡
    文姿等語（見偵三卷第76頁、審易卷第41頁、本院卷第30-3
    1、180-181、207頁）一致，復佐以「貳、一、（一）」所
    認定之事實，可知被告有於事實欄一、五所示時、地，向告
    訴人胡文姿表示可為其變賣名牌包，而自告訴人胡文姿處拿
    取5個名牌包，嗣後被告並未將名牌包變賣，而係將名牌包
    全數丟掉等情，堪以認定。
　⒉按刑法侵占罪之成立，係於持有他人之物之狀態中，表現其
    排除權利人對於物之行使而為自己或第三人不法所有意圖之
    取得行為，亦即行為人將主觀上易持有為所有之意圖，轉換
    為客觀的取得行為，即屬該當。被告取得告訴人胡文姿交付
    之5個名牌包包後，若未依約定為之成功變賣，理應無條件
    立即返還上開名牌包，然被告迄今尚未歸還，反而自陳均將
    之丟掉，是本件自足推論被告主觀上顯有排除告訴人胡文姿
    對於上開5個名牌包之所有權，而逕自以處分名牌包之方式
    為侵占入己之意，且有為自己不法所有之意圖甚明。
　㈦綜上，本件事證明確，被告上開犯行均堪以認定，應予依法
    論科。　　　　
二、論罪科刑：
　㈠被告行為後，108年12月25日總統華總一義字第10800140641
    號令雖修正公布刑法第335條之條文，但此次修正係將罰金
    數額折算為新臺幣，調整換算後予以明定，未涉及實體刑之
    加重減輕，是此部分尚無新舊法比較問題，先予敘明。
　㈡核被告就犯罪事實欄一至四所為，均係犯刑法第339條第1項
    之詐欺取財罪，就犯罪事實欄五所為，係犯刑法第335條第1
     項之侵占罪。被告如事實欄一至三所犯3罪，被害人雖均為
    告訴人顏進杰，然犯罪時間先後有別，且係利用不同之詐術
    及機會而為之，應為數罪。事實欄一、三部分，告訴人顏進
    杰分次交付財物給被告，係被告分別利用告訴人顏進杰誤信
    之同一機會，於密切接近之時間內再要求告訴人顏進杰交付
    財物，侵害告訴人顏進杰之同一法益，依一般社會健全觀念
    ，難以強行分開，於刑法評價上，應視為數個舉動之接續實
    行，自應分別論以接續犯之一罪。事實欄四部分，被告所為
    致告訴人胡文姿分次轉帳金額至被告中國信託帳戶，應視為
    數個舉動之接續實行，論以接續犯一罪。被告所犯上揭5罪
    ，犯意各別，行為互殊，應予分論併罰。
　㈢被告前因詐欺案件，經臺灣新竹地方法院101年度易字第254
    號判決處有期徒刑1年6月、經本院105年度審易字1030號判
    決處有期徒刑8月、6月（得易科罰金）確定，前開不得易科
    罰金之罪經本院105年度聲字第3677號定執行刑有期徒刑2年
    ，前開得易科罰金之罪復接續執行（得易科罰金部分於接續
    執行完畢後，嗣與他案經臺灣高等法院高雄分院110年度聲
    字第370號裁定定應執行刑），於107年1月26日縮短刑期假
    釋出監，107年6月8日保護管束期滿假釋未經撤銷視為執行
    完畢，有前案紀錄表可佐，並經公訴檢察官依憑前揭判決執
    行情形，主張被告為累犯並提出前揭相關判決、裁定、臺灣
    高等法院在監在押簡表及臺灣高雄地方檢察署執行指揮書電
    子檔紀錄為證（見本院卷第373-385、469-475頁）。被告於
    有期徒刑執行完畢後5年內，故意再犯本案有期徒刑以上之
    各罪，足見守法觀念不足，對刑罰反應力薄弱，無大法官釋
    字第775號「一律加重最低本刑，於不符合刑法第59條所定
    要件之情形下，致生行為人所受之刑罰超過其所應負擔罪責
    之個案，其人身自由因此遭受過苛之侵害」之情形，爰均依
    刑法第47條第1項規定加重其刑。
　㈣爰以行為人之責任為基礎，審酌被告不思循正途賺取所需，
    竟分別以上揭不同話術詐騙告訴人顏進杰、董名峯、胡文姿
    ，詐取告訴人3人之財物、款項，並侵占告訴人胡文姿委託
    變賣之名牌包，所為甚屬不該；復審酌被告先前已有多次相
    同手法之詐欺、侵占前案之素行(有臺灣高等法院被告前案
    紀錄表可參)，卻依然再犯本案5件相類似犯行，足見其主觀
    惡性尤重，並審酌被告始終否認犯行且飾詞狡辯之犯後態度
    ，迄今未填補告訴人3人所受損害（業據告訴人3人陳明在卷
    ，均業已敘述如上），兼衡被告上開犯罪手段、情節、犯罪
    所生危害，暨其自陳大學肄業（個人戶籍資料查詢結果教育
    程度註記為「高職畢業」，見審易卷第13頁）之智識程度、
    現在監執行、未婚無小孩需扶養之家庭狀況（見本院卷第44
    9頁）等一切情狀，就被告所為各量處如附表編號1至5「宣
    告刑欄」所示之刑。本院復考量被告上開5犯行所觸犯之罪
    名、告訴人人數、侵害法益情節、犯罪時間相差非遠、被告
    人格之犯罪傾向、刑罰適當性等情狀，定應執行刑如主文所
    示。
三、沒收：
  ㈠按犯罪所得，屬於犯罪行為人者，沒收之。前二項之沒收，
    於全部或一部不能沒收或不宜執行沒收時，追徵其價額。犯
    罪所得已實際合法發還被害人者，不予宣告沒收或追徵。刑
    法第38條之1第1項前段、第3項、第5項定有明文。
　㈡本件被告致告訴人顏進杰陷於錯誤而如事實欄一所示交付之
    現金45萬元、IPhone手機1支（價值27,800元）、黃金2兩(
    價值10萬元)，如事實二所示交付之現金20萬元，如事實欄
    三所示交付之黃金手鍊2條（價值98,000元）、金戒指1枚（
    價值2萬元）及6,600元，致告訴人胡文姿陷於錯誤而如事實
    欄四所示交付之現金50萬元，及被告如事實欄五所示侵占告
    訴人胡文姿交付之名牌包5個，乃被告各次犯行之犯罪所得
    。而告訴人顏進杰陳稱被告業已返還25,000元，有告訴人顏
    進杰與被告之LINE對話紀錄及告訴人顏進杰之華南銀行帳戶
    明細可稽（見他一卷第63頁、本院卷第391頁），堪認被告
    至本院宣判日止已清償而實際合法發還告訴人顏進杰之金額
    為25,000元，應予扣除，因被告於清償時未指明抵充之順序
    ，而事實欄一至三所示債務均已到期且均無擔保，獲益相等
    ，故依民法第321條、第322條第3款之規定，各按比例，抵
    充其一部，事實欄一抵充16,007元【計算式：25,000×577,8
    00/（577,800＋200,000＋124,600）=16,007，小數點以下四
    捨五入】，事實欄二抵充5,541元【計算式：25,000×200,00
    0/（577,800＋200,000＋124,600）=5,541，小數點以下四捨
    五入】，事實欄三抵充3,452元【計算式：25,000×124,600/
    （577,800＋200,000＋124,600）=3,452，小數點以下四捨五
    入】，上揭抵充部分應予扣除，事實欄一所示犯罪所得現金
    部分，經抵充16,007元後，尚有433,993元未獲抵充【計算
    式：450,000－16,007=433,993】，事實欄二所示犯罪所得，
    經抵充5,541元後，尚有194,459元未獲抵充【計算式：200,
    000－5,541=194,459】，事實欄三所示犯罪所得現金部分，
    經抵充3,452元後，尚有3,148元未獲抵充【計算式：6,600－
    3,452=3,148】。是以，事實欄一至三其餘犯罪所得未獲抵
    充部分，及事實欄四、五如上所示犯罪所得部分，雖均未扣
    案，仍應於被告所犯各罪項下分別諭知沒收，並於全部或一
    部不能沒收或不宜執行沒收時，追徵其價額。
　㈢至被告雖另於偵查及本院陳稱：我已經還2個包包給胡文姿，
    已經還顏進杰30多萬元。後來師姊有把金戒指及手鍊透過我
    退回去給顏進杰，隔幾天我在凱旋路附近把東西交還給顏進
    杰等語（見偵三卷第76頁、本院卷第29-30頁），然為告訴
    人顏進杰、胡文姿所否認，且被告於本院亦陳稱：我不知道
    還顏進杰多少錢，我忘了什麼時候還，我有辦理信用貸款，
    但沒有辦法證明有給顏進杰錢。搬家時我把胡文姿的包包丟
    掉了，所以包包沒有還等語（見審易卷第39頁、本院卷第31
    、197-198、447頁），是以，除被告陳述外，並無證據證明
    被告有返還告訴人顏進杰30萬元、金戒指及金手鍊，亦無以
    認定被告有返還告訴人胡文姿名牌包2個，自難認上揭犯罪
    所得業已發還告訴人顏進杰、胡文姿，於此敘明。
　㈣另參告訴人董名峯於另案與被告調解成立，有臺灣高等法院
    高雄分院110年度附民移調字第46號調解筆錄可稽（見他二
    卷第125-127頁），參以調解內容第三點載明「原告林金燈
    及被告董名峯就上開案件衍生對他方之民事請求權均拋棄」
    等語，係就告訴人董名峯與被告間之民事請求權為拋棄之意
    思表示，與上揭因刑事案件所生犯罪所得沒收部分無涉，附
    此敘明。　
據上論斷，應依刑事訴訟法第299條第1項前段，判決如主文。
本案經檢察官許怡萍提起公訴，檢察官郭麗娟到庭執行職務。
中　　華　　民　　國　　111 　年　　8 　　月　　18　　日
                  刑事第十庭  審判長法  官  曾鈴媖
　　　　　　　　　   
　　　　　　　　　                  法  官  陳美芳
　　　　　　　　　
　　　　　　　　　                  法　官  蔣文萱
以上正本證明與原本無異。
如不服本判決應於收受判決後20日內向本院提出上訴書狀，並應
敘述具體理由。其未敘述上訴理由者，應於上訴期間屆滿後20日
內向本院補提理由書(均須按他造當事人之人數附繕本)「切勿逕
送上級法院」。
中　　華　　民　　國　　111 　年　　8 　　月　　18　　日
                                    書記官  廖佳玲
附表：
編 號  犯罪  事實 宣告刑   1 事實欄一 林金燈犯詐欺取財罪，累犯，處有期徒刑壹年。未扣案之犯罪所得新臺幣肆拾參萬參仟玖佰玖拾參元、IPhone手機壹支、黃金貳兩均沒收，於全部或一部不能沒收或不宜執行沒收時，均追徵其價額。 2 事實欄二 林金燈犯詐欺取財罪，累犯，處有期徒刑拾月。未扣案之犯罪所得新臺幣拾玖萬肆仟肆佰伍拾玖元沒收，於全部或一部不能沒收或不宜執行沒收時，追徵其價額。  3 事實欄三 林金燈犯詐欺取財罪，累犯，處有期徒刑拾月。未扣案之犯罪所得新臺幣參仟壹佰肆拾捌元、黃金手鍊貳條、金戒指壹枚均沒收，於全部或一部不能沒收或不宜執行沒收時，均追徵其價額。 4 事實欄四 林金燈犯詐欺取財罪，累犯，處有期徒刑壹年。未扣案之犯罪所得新臺幣伍拾萬元沒收，於全部或一部不能沒收或不宜執行沒收時，追徵其價額。 5 事實欄五 林金燈犯侵占罪，累犯，處有期徒刑捌月。未扣案之犯罪所得名牌包伍個沒收，於全部或一部不能沒收或不宜執行沒收時，追徵其價額。 
　　　　　　　　　　　　　　　　　　　　　　　　　　　
附錄本案論罪科刑法條：　　
《中華民國刑法第339條》
意圖為自己或第三人不法之所有，以詐術使人將本人或第三人之
物交付者，處五年以下有期徒刑、拘役或科或併科五十萬元以下
罰金。
以前項方法得財產上不法之利益或使第三人得之者，亦同。
前二項之未遂犯罰之。　
《中華民國刑法第335條》
意圖為自己或第三人不法之所有，而侵占自己持有他人之物者，
處五年以下有期徒刑、拘役或科或併科三萬元以下罰金。
前項之未遂犯罰之。